【裁判字號】    99,台上,8116
【裁判日期】    991223
【裁判案由】    傷害致重傷
【裁判全文】
最高法院刑事判決            九十九年度台上字第八一一六號
上  訴  人  王 騰
上列上訴人因傷害致重傷案件，不服台灣高等法院中華民國九十
八年五月十四日第二審判決（九十七年度上訴字第五八一一號，
起訴案號：台灣板橋地方法院檢察署九十六年度偵續字第四一０
號），提起上訴，本院判決如下：
    主  文
原判決撤銷，發回台灣高等法院。
    理  由
本件原判決維持第一審論處上訴人王騰（原名王澤豪）共同傷害
人之身體因而致重傷罪刑（處有期徒刑三年十月）之判決，駁回
上訴人在第二審之上訴，固非無見。
惟查：(一)量刑輕重固屬事實審法院得依職權自由裁量之事項，然
刑法第五十七條明定科刑時應以行為人之責任為基礎，並審酌一
切情狀，尤應注意該條所列十款事項，以為科刑輕重之標準。該
條第十款所謂犯罪後之態度，就本件而言，自應考量行為人是否
已盡力賠償被害人之損害而達成民事和解之情形。本件上訴人之
選任辯護人於民國九十八年四月三十日原審辯論期日已陳稱：上
訴人為表示善意，也有賠償告訴人，經告訴人家屬到庭陳述不再
追究上訴人之責等語（見原審卷第九四頁），告訴人之母亦於同
年二月十九日到庭陳述意見（見原審卷第四六頁反面），而上訴
人於原審辯論終結前即九十八年一月十六日，與告訴人曾柏豪在
台北縣中和市調解委員會以新台幣三十萬元達成和解，並經台灣
板橋地方法院核定在案，有上訴人於本院提出之台北縣中和市公
所函及所附調解書影本可稽。原判決理由謂第一審已審酌上訴人
「迄未」與曾柏豪達成和解等一切情狀，量處有期徒刑三年十月
，亦頗適當等語（見原判決理由四），而駁回上訴人在第二審之
上訴，就本件之和解情狀，並未予調查、審認之，逕以第一審認
上訴人「迄未」與曾柏豪達成和解等情，為量刑審酌事項，與上
開卷證資料並不相符，依上開說明，難謂妥適。(二)刑法第二百七
十七條第二項後段之傷害致重傷罪，係對於犯普通傷害罪致發生
重傷結果所規定之加重結果犯，依同法第十七條規定，以行為人
能預見其重傷結果之發生而不預見為要件。此所謂「能預見」，
係指客觀情形而言，與行為人本身主觀上有無預見之情形不同。
倘行為人主觀上已有預見，而結果之發生又不違背其本意時，則
屬同法第十三條第二項所規定「間接故意」之範疇，無復論以加
重結果犯之餘地。因此，行為人對於結果之發生「客觀上」能否
預見、「主觀上」是否不預見，以及該項結果之發生有無違背其
本意，均與行為人應負何種刑責之判斷攸關，自應於有罪判決事
實中明白認定，且須於理由內說明其憑以認定之證據，方足以資
論罪科刑。原判決事實記載上訴人主觀上雖無重傷害曾柏豪之故
意，然渠等均為意思成熟之人，在客觀上可預見眾人合力徒手或
持木棍等物毆打人體之頭部，將有損傷頭部神經之結果並導致嗅
覺功能喪失之可能，竟仍共同基於傷害之犯意聯絡，與十多人持
木棍等追打曾柏豪，使曾柏豪受有頭皮面部瘀血腫脹等傷害，經
送醫救治，仍有兩側嗅覺功能障礙（即第二腦神經損傷致嗅覺喪
失，聞不出香味或臭味等嗅覺），已達毀敗嗅覺之重傷害等語，
究竟上訴人「主觀上」是否不預見？以及該項結果之發生有無違
背其本意？並未於事實內明白認定，理由內亦未釐清，均有未合
。以上，或為上訴意旨所指摘，或為本院得依職權調查之事項，
應認原判決有撤銷發回之原因。
據上論結，應依刑事訴訟法第三百九十七條、第四百零一條，判
決如主文。
中    華    民    國  九十九  年   十二   月  二十三  日
                      最高法院刑事第十一庭
                          審判長法官  黃  一  鑫  
                                法官  張  春  福  
                                法官  林  勤  純  
                                法官  陳  國  文  
                                法官  宋  明  中  
本件正本證明與原本無異
                                      書  記  官  
中    華    民    國  九十九  年   十二   月  二十九  日
                                                     ｍ

司法院資訊處製作；財團法人民間司法改革基金會備份。
